【裁判字號】    98,訴,768
【裁判日期】    980630
【裁判案由】    偽造文書等
【裁判全文】
臺灣彰化地方法院刑事判決  98年度訴字第768號
公  訴  人  臺灣彰化地方法院檢察署檢察官
被      告  丙○○
上列被告因偽造文書等案件，經檢察官提起公訴（98年度偵字第
1060號），本院判決如下：
        主    文
丙○○收受贓物，累犯，處有期徒刑參月；又共同行使偽造私文
書，足以生損害於他人，累犯，處有期徒刑柒月；又共同行使偽
造私文書，足以生損害於他人，累犯，處有期徒刑柒月；又共同
行使偽造私文書，足以生損害於他人，累犯，處有期徒刑柒月。
應執行有期徒刑壹年陸月。
        事    實
一、丙○○曾於民國91年間，因偽造文書案件，經臺灣高等法院
    臺中分院判處有期徒刑六月；又因施用毒品案件，經臺灣南
    投地方法院91年訴字第185號判處有期徒刑8月、5月，應執
    行有期徒刑1年；上開二案件，合併定應執行有期徒刑1年5
    月後，經入監服刑，於93年9月20日縮短刑期執行完畢。詎
    其於97年12月27日至29日期間內之某時，在彰化縣員林鎮員
    林公園附近，明知姓名年籍均不詳之綽號「阿源」成年男子
    所交付託其提領之乙○○所有開設於兆豐國際商業銀行員林
    分行（下稱兆豐銀行）帳號00000000000號帳戶之存摺、印
    章（上開存摺、印章前於97年12月27日至29日之期間內某日
    ，在乙○○位於彰化縣員林鎮○○路○段566巷25號住處客
    廳內失竊）係來源不明之贓物後，竟仍基於收受贓物之犯意
    ，予以收受後，隨即與綽號「阿源」成年男子，共同意圖為
    自己不法之所有，基於行使偽造私文書、詐欺取財之犯意之
    聯絡及行為之分擔，由丙○○負責詐領乙○○之上開帳戶存
    款，惟丙○○為恐其親自提領易遭查獲，遂利用不知情友人
    林孟芬（業經臺灣彰化地方法院檢察署檢察官為不起訴處分
    ）代其提領存款，並向林孟芬佯稱其母親行動不便，要其代
    領上開帳戶款項，適其有要務亟需處理，無法前往，欲請林
    孟芬幫忙代其提款云云，林孟芬因已知悉丙○○之母親行動
    不便並與丙○○同住，乃不疑有他，允諾代為領取上開帳戶
    存款，丙○○旋於同年月29日某時，在彰化縣員林鎮圖書館
    附近網咖店前，交付上開帳戶之存摺、印章予林孟芬，並告
    知其欲提領新台幣（下同）13萬元，林孟芬遂持上開帳戶之
    存摺、印章，於同日9時5分許，至設於彰化縣員林鎮○○路
    ○段338號之兆豐銀行，代丙○○假冒乙○○名義，在兆豐銀
    行提款憑條上填載13萬元及盜蓋乙○○上開印章之印文一枚
    後，再持之向不知情之兆豐銀行承辦行員行使而施以詐術，
    使該承辦人員陷於錯誤，誤信為乙○○本人欲提款，將現款
    13萬元如數交予林孟芬，足以生損害於乙○○權益及兆豐銀
    行對存款戶管理之正確性。林孟芬取得上開款項後，隨到與
    丙○○相約在員林鎮某處會面，將上開全部款項及上開帳戶
    之存摺、印章交還丙○○，丙○○取得13萬元後，扣留其中
    3萬元，剩餘10萬元則交給綽號「阿源」成年男子取得。丙
    ○○食髓知味後，復先後於97年12月30日某時及98年1月5日
    某時，均以同一手法，在彰化縣員林鎮○○路郵局外面附近
    ，交付上開帳戶之存摺、印章予林孟芬，告知其欲提領新台
    幣（下同）7萬元、15萬元，林孟芬遂分別於97年12月30 日
    9時30分許、98年1月5日上午某時，持上開帳戶之存摺、印
    章，至設於上址之兆豐銀行，分別代丙○○假冒乙○○名義
    ，在兆豐銀行提款憑條上填載7萬元、15萬元及各盜蓋乙○
    ○上開印章之印文一枚後，再持之向不知情之兆豐銀行承辦
    行員行使而施以詐術，使該承辦人員陷於錯誤，誤信為乙○
    ○本人欲提款，將7萬元、15萬元之現款，均如數交予林孟
    芬，足以生損害於乙○○權利及兆豐銀行對存款戶管理之正
    確性。林孟芬取得上開7萬元、15萬元現金後，隨返回與丙
    ○○相約之員林鎮某處會面，將上開全部款項及上開帳戶之
    存摺、印章交還丙○○後，丙○○各扣留其中2萬元後，再
    將剩餘5萬元、13萬元交給綽號「阿源」成年男子取得。
    嗣乙○○於98年1月5日發現上開帳戶之存摺、印章遺失，即
    至上址之兆豐銀行補發上開帳戶之存摺、變更印鑑，並於同
    年月12 日，到兆豐銀行欲提領現金時，發現其上開帳戶內
    之存款減少，其告知兆豐銀行人員後，始經兆豐銀行人員調
    取該銀行內之監視錄影帶觀看，才發覺遭人盜領存款，即報
    警處理而循線查獲上情。
二、案經乙○○告訴彰化縣警察局員林分局報告臺灣彰化地方法
    院檢察署檢察官偵查起訴。
        理  由
壹、證據能力部分：
    被告以外之人於審判外之陳述，雖不符前4條之規定，而經
    當事人於審判程序同意作為證據，法院審酌該言詞陳述或書
    面陳述作成時之情況，認為適當者，亦得為證據；當事人、
    代理人或辯護人於法院調查證據時，知有第159條第1項不得
    為證據之情形，而未於言詞辯論終結前聲明異議者，視為有
    前項之同意，刑事訴訟法第159條之5定有明文。本案下列引
    為證據之證人陳述及書證，檢察官、被告於本院審理中均不
    爭執其證據能力，且以之作為證據並無不當，依上揭法條之
    規定，均有證據能力。
貳、實體部分：
一、訊據被告丙○○固坦承伊於97年12月29日之前三日期間內之
    某時，由綽號「阿源」成年男子交付其友人乙○○開設於兆
    豐銀行之上開帳戶之存摺及印章，及於前揭時、地，將上開
    帳戶之存摺、印章交給林孟芬，由詹孟芬持上開帳戶之存摺
    、印章，先後三次至兆豐銀行領取13萬元、7萬元、15萬元
    之事實，惟矢口否認有何收取贓物、行使偽造私文書、詐欺
    取財等犯行，並辯稱：伊未竊取上開帳戶之存摺、印章，上
    開款項是林孟芬去領後都交給伊，伊均交給綽號「阿源」成
    年男子，綽號阿源未給伊金錢，綽號「阿源」約四十歲，伊
    約於一個月前才知綽號「阿源」叫甲○○。因綽號「阿源」
    欠伊錢，就拿綽號「阿源」母親的存摺及印章，請伊代領取
    ，林孟芬也在場並說可以代伊領，第二、三次是林孟芬告訴
    伊如要領錢，可以找渠幫忙領錢，伊不知林孟芬為何要幫伊
    領錢云云。
二、(一)收受贓物部分：
      被告辯稱：伊沒有收受贓物，因不知上開帳戶之存摺、印
      章為贓物云云。經查，乙○○曾於97年12月26日持其所有
      上開帳戶之存摺、印章至上址兆豐銀行提領存款後，返家
      將之置放在其位於彰化縣員林鎮○○路○段566巷25號住
      處，嗣於98年1月5日及同年12日分別發覺上開帳戶之存摺
      、印章遺失及遭他人盜領乙節，業據證人乙○○於警詢及
      偵查時證述明確。足見乙○○並未將上開帳戶之存摺、印
      章交由綽號阿源男子提款甚明。另查，被告先後於上開時
      、地，將於上開帳戶之存摺、印章交給林孟芬三次乙節，
      為證人林孟芬於警詢、偵訊時證述屬實（警卷第4至5頁，
      偵查卷第7至8頁），亦經被告自承在卷，且被告供述伊未
      竊取上開帳戶之存摺、印章，係姓名年籍不詳之綽號阿源
      交給伊的等語，足認上開帳戶之存摺、印章係綽號阿源交
      付被告而收受甚明。又被告於偵訊時供稱：上開帳戶之存
      摺、印章係綽號阿源之成年男子交給伊的；伊與林孟芬、
      乙○○為朋友，各相識約半年、3、4個月，林孟芬不認識
      綽號阿源，綽號阿源認識乙○○；伊曾於97年12月間及同
      月27日至28日均去過乙○○家，伊也帶過伊兒子到乙○○
      家，乙○○於97年12月26日打電話約伊載渠去領錢，之後
      伊與班長到渠家後，看到渠與渠女兒回來，班長進去拿柳
      丁、米粉後，即與班長離去，沒有進去；伊不知綽號「阿
      源」姓名年籍，綽號阿源都是用公用電話與伊聯絡，綽號
      阿源於97年12月29日上午8時許，在員林鎮員林公園，將
      上開存摺帳戶交給伊，說是渠母親的，叫伊代領取等語（
      偵查卷第22-23頁）等語；復於本院審理時自承：(問：姓
      名年籍不詳綽號「阿源」之成年男子將上開帳戶之存摺、
      印章交給伊，伊覺得有點怪怪的等語（見本院98年6月17
      日審判筆錄第9頁），且證人乙○○於偵訊時具結證述：
      伊不認識，也沒見過綽號阿源之人，但伊聽被告提過其在
      公園認識叫阿源的人，常在公園晃，沒說阿源是男或是女
      的等語（見偵查卷第21、28頁）。據此，被告既認識乙○
      ○，且知道乙○○並不認識綽號阿源之人，而綽號阿源交
      付伊乙○○所有上開帳戶之存摺、印章之重要物件，無任
      何委託文件可憑，而有所懷疑該存摺、印章屬於來源不明
      之贓物，即應向乙○○查證或拒絕收受，且徵之卷附上開
      帳戶之存摺封面載明該帳戶所有人，為其所認識之「乙○
      ○」，被告自承綽號阿源為約40歲之男子，乙○○與綽號
      阿源無任何關係，乙○○豈會將上開存摺、印章交由綽號
      代為領錢，況被告可明確辨知綽號阿源說該帳戶係綽號其
      母親的云云，顯屬編造之詞，與事實不符。此外，復有兆
      豐銀行監視錄影帶之翻拍照片（見警卷第11-12頁）在卷
      可參。據此，被告對上開帳戶之存摺、印章為來源不明之
      贓物，應有認識，並予以收受之，其主觀上自有收受贓物
      之故意至明。綜上所述，本案事證明確，被告收受贓物之
      犯行，堪以認定。
    (二)行使偽造文書及詐欺取財部分：
    (1)被告於警詢自承：乙○○、綽號阿源均係伊認識約半年的
      朋友，伊分別於97年12月29日、30日及98年1月5日，打電
      話託林孟芬至兆豐銀行員林分行各提領13萬元、7萬元、
      15萬元，伊再將上開存摺、印章交給綽號阿源，上開帳戶
      之存摺、印章是綽號阿源在員林公園交給伊的，伊於97年
      12月間，去過乙○○住處等語（警卷第1-3頁）；復於偵
      訊時供稱：伊與林孟芬、乙○○為朋友，各相識約半年、
      3、4個月，林孟芬不認識綽號阿源，綽號阿源認識乙○○
      ；伊曾於97年12 月間及同月27日至28日均去過乙○○家
      ，伊也帶過伊兒子到乙○○家，乙○○於97年12月26日打
      電話約伊載渠去領錢，之後伊與班長到渠家後，看到渠與
      渠女兒回來，班長進去拿柳丁、米粉後，即與班長離去，
      沒有進去；伊不知綽號「阿源」姓名年籍，綽號阿源都是
      用公用電話與伊聯絡，綽號阿源於97年12月29日上午8時
      許，在員林鎮員林公園，將上開存摺帳戶交給伊，說是渠
      母親的，叫伊代領取，因伊沒空，伊主動打電話詢問林孟
      芬可否代伊領款，林孟芬說有空願幫伊領款，伊說該帳戶
      是伊朋友的，在郵局附近將帳戶交給林孟芬；第二、三次
      分別在員林鎮某網咖、員林公園附近交給林孟芬，上開三
      次提領數額，是伊告知林孟芬的，林孟芬領取上開三次款
      項，就將及上開帳戶之存摺、印章及錢如數交還給伊等語
      （偵查卷第12-13頁、第22-23頁、第26-27頁）；於準備
      程序時陳述：阿源約四十幾歲，一個月前才知其叫「甲○
      ○（音譯）」，其欠伊錢，伊上開摺及印章給伊提領。綽
      號阿源在員林公園交給伊，林孟芬說可以幫伊領錢，便交
      付上開存摺、印章給林孟芬。林孟芬先後領到三次錢後，
      將錢全部交給伊，綽號阿源沒有給伊錢，但伊將綽號阿源
      向伊借的七萬多元，第一次我扣三萬元、第二、三次各扣
      二萬元，再將餘款在中華電信旁之員林郵局交給綽號阿源
      等情，核與證人即被害人乙○○（警卷第6至第7頁，偵查
      卷第頁）、證人林孟芬（警卷第4至5頁，偵查卷第7至11
      頁）分別於警詢及偵訊時具結證述情節大致相符，並有上
      開帳戶存摺封面及交易明細查詢表影本（警卷第8、10頁
      ）、兆豐銀行98年3月13日（98）兆銀員聯字第0075號函
      暨附97年12月29日、同年月30日及98年1月5日之取款憑條
      、掛失更換補發暨終止使用申請書影本（警卷第9頁、偵
      查卷第33-37頁）及林孟芬於97年12月29日、97年12月30
      日取款之監視器翻拍照片（警卷第11至12頁）、彰化縣警
      察局員林分局員林派出所警員之職務報告書暨被告母親照
      片（偵查卷第40頁）、台灣彰化地方法院檢察署檢察官98
      年偵字第1060號不起訴處分書等件在卷可憑。是見被告取
      得來源不明之上開帳戶之存摺、印章後，即打電話利用不
      知情之林孟芬代其領取前開三次款項，林孟芬領得上開13
      萬元、7萬元、15萬元並予以收受之後，即到約定會面地
      點，將全部款項及上開存摺、印章均交給被告，被告分別
      扣取3萬元、2萬元、2萬元後，餘款再交給綽號阿源取得
      ，足認被告與綽號阿源間，對於上開行使偽造文書及詐欺
      取財之犯行，顯係共同基於之犯意聯絡及行為分擔甚明。
    (2)證人林孟芬僅受被告委託前往領款，未從中獲取任何利益
      ，且領取上開帳戶內之存款後，連同上開帳戶之存摺、印
      章均交還被告丙○○之事實，業據被告於警詢、偵查時及
      本院準備程序訊問時供陳在卷，核與證人林孟芬所述之情
      相符，且被告確實與其母親同住，其母親係瘖啞之人，行
      動略有不便，此有警員職務報告書存卷可稽（偵查卷第40
      頁），佐以林孟芬並不認識告訴人乙○○乙節，為被告所
      不否認，亦據證人林孟芬、乙○○證述在卷，參以林孟芬
      係親自至兆豐銀行櫃檯領款，無畏遭監視錄影，毫無遮掩
      ，此有監視錄影翻拍照片存卷可稽，益見林孟芬誤信被告
      所言而幫忙被告代為領款，亦經台灣彰化地方法院檢察署
      檢察官偵查屬實，有該署檢察官98年偵字第1060號不起訴
      處分書在卷可稽。縱如被告藍春所言伊有向林孟芬告知上
      開存摺、印章係伊友人綽號「阿源」母親所有，伊受「阿
      源」之託前往領款，再委由林孟芬代為領款，或係林孟芬
      主動向伊表示可代為領款云云，仍不足推翻被告利用不知
      情之林孟芬詐領乙○○上開帳戶之存款甚明。
    (3)另被告辯稱綽號「阿源」欠伊7萬多元，綽號阿源才將上
      開帳戶之存摺、印章交給伊代為領款云云。然查，七萬餘
      元並數額非少，被告對綽號阿源之真實姓名年籍資料、住
      所均不清楚，豈可能將上開數額款項借給該人。縱認彼等
      間有上開債權債務關係，被告委由林孟芬第1次提領13萬
      元時，即足已清償上開借款，尚有餘款，何須再委由林孟
      芬再提領二次而分次償還借款？是被告前揭辯解之詞，純
      屬推諉卸責之詞，不足採信。
    (三)綜上所述，本案事證明確，被告上開犯行，堪以認定，應
      予依法論科。
三、核被告丙○○所為，係犯刑法第349條第1項之收受贓物罪、
    、刑法第216條、第210條之行使偽造私文書罪、第339條第1
    項之詐欺取財罪。被告所犯收受贓物罪，雖公訴人未於起訴
    法條論及，惟起訴事實既已敘及，僅係起訴法條漏未引用，
    本院自應併予審理。被告利用不知情之林孟芬實施行使偽造
    私文書及詐欺取財之犯行，為間接正犯。被告與綽號阿源成
    年男子，對於行使偽造私文書及詐欺取財之犯行，有犯意聯
    絡及行為分擔，為共同正犯。又被告前後3次盜用乙○○之
    印章以偽造私文書，其盜用印章行為係偽造私文書之階段行
    為，偽造私文書後進而行使，其偽造之低度行為應為行使之
    高度行為所吸收，均不另論罪。被告所犯上開行使偽造私文
    書罪及詐欺取財罪間，為一行為觸犯數罪名之想像競合犯，
    依刑法第55條之規定，從一重之行使偽造私文書罪處斷。再
    被告收受贓物罪及先後3次行使偽造私文書罪，犯意各別，
    行為互殊，應分論併罰。被告犯有如事實欄所示之前科紀錄
    ，有臺灣高等法院被告前案紀錄表1份在卷可稽，被告前受
    有期徒刑執行完畢，5年內故意再犯本件最重本刑為有期徒
    刑以上之罪，均為累犯，各應依刑法第47條第1項規定加重
    其刑。審酌被告前曾犯贓物、偽造文書之前科，素行不良，
    猶不知悔改，竟貪圖朋友錢財，利用不知情之林孟芬以不法
    手段獲取財物，行為極不可取，復飾詞狡辯，否認犯行，顯
    然毫無悔意，迄至今尚未與被害人乙○○和解賠償損失，暨
    考量被告犯罪之動機、目的、手段、生活狀況、智識程度及
    危害程度等一切情狀，各量處如主文所示之刑，並定其應執
    行刑。
據上論斷，應依刑事訴訟法第299條第1項前段，刑法第349條第
1項、第339條第1項、第216條、第210條、第28條、第55條、第
47條第1項、第51條第5款，刑法施行法第1條之1，判決如主文。
本案經檢察官鄭少到庭執行職務。
中    華    民    國    98    年    6     月    30    日
                  刑事第六庭    審判長法  官  王義閔
                                      法  官  鄭舜元
                                      法  官  張德寬
以上正本證明與原本無異。
如不服本判決，應於收受判決後10日內向本院提出上訴書狀，並
應敘述具體理由；其未敘述上訴理由者，應於上訴期間屆滿後20
日內向本院補提理由書（均須按他造當事人之人數附繕本「切勿
逕送上級法院」）。
告訴人或被害人對於判決如有不服具備理由請求檢察官上訴者，
其上訴期間之計算係以檢察官收受判決正本之日期為準。
中    華    民    國    98    年    6    月    30    日
                                     書記官  黃得翔
附錄本案論罪科刑法條全文：
中華民國刑法第349條
（普通贓物罪）
收受贓物者，處 3 年以下有期徒刑、拘役或 5 百元以下罰金。
搬運、寄藏、故買贓物或為牙保者，處 5 年以下有期徒刑、拘役
或科或併科 1 千元以下罰金。
因贓物變得之財物，以贓物論。
中華民國刑法第339條
（普通詐欺罪）
意圖為自己或第三人不法之所有，以詐術使人將本人或第三人之
物交付者，處5年以下有期徒刑、拘役或科或併科1千元以下罰金
。
以前項方法得財產上不法之利益或使第三人得之者，亦同。
前二項之未遂犯罰之。
中華民國刑法第216條
（行使偽造變造或登載不實之文書罪）
行使第 210 條至第 215 條之文書者，依偽造、變造文書或登載
不實事項或使登載不實事項之規定處斷。
中華民國刑法第210條
（偽造變造私文書罪）
偽造、變造私文書，足以生損害於公眾或他人者，處 5 年以下有
期徒刑。


司法院資訊處製作；財團法人民間司法改革基金會備份。
